【裁判字號】    98,簡上,519
【裁判日期】    980708
【裁判案由】    詐欺
【裁判全文】
臺灣板橋地方法院刑事判決             98年度簡上字第519號
上  訴  人
即  被  告  甲○○
選任辯護人  謝宜庭律師
上列上訴人因詐欺案件，不服本院刑事庭於中華民國九十八年三
月三日九十八年度簡字第一三三八號第一審刑事簡易判決（聲請
簡易判決處刑案號：臺灣板橋地方法院檢察署九十八年度偵字第
四七一號），提起上訴，本院管轄之第二審合議庭判決如下：
    主  文
原判決撤銷。
甲○○幫助意圖為自己不法之所有，以詐術使人將本人之物交付
，累犯，處拘役參拾日，如易科罰金，以新臺幣壹仟元折算壹日
。
    事  實
一、甲○○前因竊盜案件，經臺灣高等法院以九十一年度上易字
    第二三五六號判處有期徒刑二年確定，於民國九十六年十一
    月十三日縮刑期滿執行完畢。詎仍不知悔改，其明知詐騙集
    團等不法份子經常利用他人存款帳戶、提款卡、密碼轉帳等
    方式獲取不法利益，且依其社會經驗，應有相當之智識程度
    可預見其提供帳戶之存摺、金融卡及密碼供他人使用，將幫
    助他人從事詐欺取財之犯行，竟不違反其本意，而基於幫助
    詐欺取財之犯意，於九十七年十一月初某日，在不詳處所，
    將其所申請開立之中華郵政股份有限公司新莊郵局（下稱新
    莊郵局，帳號00000000000000號）帳戶之存摺、提款卡及密
    碼，提供予一名真實年籍不詳自稱「蔣先生」之成年男子（
    下稱「蔣先生」）暨所屬之詐欺集團成員使用，幫助「蔣先
    生」暨所屬之詐欺集團成員從事詐欺取財之犯行。「蔣先生
    」暨所屬之詐欺集團成員取得上開帳戶之存摺、提款卡及密
    碼後，基於詐欺取財之犯意，於九十七年十一月十三日下午
    六時五十分許及同日下午七時許，佯稱係金石堂網路書店人
    員，而分別撥打電話向吳雅瀅及乙○○佯稱：之前在網路購
    物時刷卡資料有異，須按指示操作自動櫃員機更正云云，致
    吳雅瀅、乙○○陷於錯誤，於同日依詐騙集團成員之指示至
    自動提款機前操作，吳雅瀅於同日下午七時三十九分許及下
    午七時四十三分許，以轉帳方式匯款新臺幣（下同）二萬二
    千四百六十元及五千七百七十元（共計二萬八千二百三十元
    ）至上開帳戶，乙○○於同日下午八時十六分許，以轉帳方
    式匯款二萬九千九百八十三元至上開帳戶，且隨即遭詐欺集
    團成員提領一空，嗣經吳雅瀅、乙○○於匯款後發現有異，
    始知受騙，乃報警循線查悉上情。
二、案經臺北市政府警察局文山第一分局報告臺灣板橋地方法院
    檢察署檢察官偵查後聲請以簡易判決處刑。
    理  由
壹、程序事項：
一、被告以外之人於審判外之陳述，雖不符前四條之規定，而經
    當事人於審判程序同意作為證據，法院審酌該言詞陳述或書
    面陳述作成時之情況，認為適當者，亦得為證據，刑事訴訟
    法第一百五十九條之五定有明文。準此，本件被害人即證人
    吳雅瀅、乙○○於警詢中之陳述，已經上訴人即被告甲○○
    及其選任辯護人於本院審判程序中同意作為證據，本院審酌
    該言詞陳述或書面陳述作成時之情況別無其他不可信之情事
    ，認為適當，應具有證據能力，而可由本院採為認定本件犯
    罪事實之依據。
二、本件認定犯罪事實所引用之本件卷內所有卷證資料（文書證
    據），並無證據證明係公務員違背法定程序所取得，被告及
    其選任辯護人於本院審理終結前就卷內所有之卷證資料之證
    據能力均表示無意見，且卷內之文書證據，亦無刑事訴訟法
    第一百五十九條之四之顯有不可信之情況與不得作為證據之
    情形，則依刑事訴訟法第一百五十九條之五之規定，本件認
    定犯罪事實所引用之本件卷證所有文書證據，均有證據能力
    。
貳、實體事項：
一、上揭犯罪事實，業據被告於本院準備程序及審理中自白不諱
    （參見本院卷第五五、九二頁反面），核與被害人即證人吳
    雅瀅、乙○○分別於警詢中所陳述之情節大致相符，復有中
    華郵政股份有限公司三重分局九十八年一月二十一日營字第
    0985000125號函暨所附之被告郵政存簿儲金帳號0000000000
    0000號儲戶立帳申請書、客戶歷史交易清單各一份、被害人
    吳雅瀅、乙○○所為之郵政自動櫃員機交易明細表共三紙在
    卷可參。綜上所述，足認被告之自白核與事實相符，應可採
    信。從而，本件事證已臻明確，被告犯行洵堪認定，應予依
    法論科。
二、按幫助犯之成立，主觀上行為人須有幫助故意，客觀上須有
    幫助行為，意即需對於犯罪與正犯有共同之認識，而以幫助
    之意思，對於正犯資以助力，而未參與實施犯罪之行為者而
    言。被告將其所有上開帳戶之存摺、提款卡及密碼等金融資
    料提供予該「蔣先生」暨所屬之詐騙集團成員使用，顯可預
    見該「蔣先生」暨所屬之詐騙集團成員係從事詐欺取財等不
    法行為，且縱如此亦不違背本意之所為，屬刑法詐欺罪構成
    要件以外之行為，被告既以幫助他人犯罪之意思而參與犯罪
    構成要件以外之行為，核被告所為，係犯刑法第三十條第一
    項前段、第三百三十九條第一項之幫助詐欺取財罪。又被告
    一次交付上開帳戶之存摺、金融卡及密碼予「蔣先生」暨所
    屬之詐騙集團成員之行為，幫助詐騙集團成員詐欺被害人吳
    雅瀅、乙○○等二人之財物，係一行為觸犯數個相同罪名，
    為想像競合犯，應依刑法第五十五條規定從一情節較重者處
    斷。又被告前因竊盜案件，經臺灣高等法院以九十一年度上
    易字第二三五六號判處有期徒刑二年確定，於九十六年十一
    月十三日縮刑期滿執行完畢，此有臺灣高等法院被告前案紀
    錄表一份在卷可參，其前受有期徒刑之執行完畢，於五年以
    內故意再犯本件有期徒刑以上之罪，為累犯，應依刑法第四
    十七條第一項規定，加重其刑。被告係以幫助詐欺取財犯罪
    之意思而參與，所為核係刑法第三百三十九條第一項之詐欺
    取財罪之幫助犯，爰依刑法第三十條第二項規定，減輕其刑
    。被告有二以上刑之加重及減輕事由，爰依法先加後減之。
三、撤銷改判之理由：
    原審判決認被告所犯幫助詐欺取財之行為罪證明確，予以論
    罪科刑，固屬卓見。惟查，被告於本院準備程序及審理中已
    坦認犯行，並表明願意賠償被害人吳雅瀅、乙○○所受之損
    失，又已先行匯款八千二百三十元賠償被害人吳雅瀅所受之
    部分損失，此有被告提出之新光銀行匯款申請書一紙及本院
    九十八年六月十八日審判筆錄一份在卷可憑，足認被告犯後
    態度良好，已見悔意，亦即此部分涉及被告犯罪後之態度及
    與被害人之關係等刑罰裁量要素未及審酌，其適用法律尚有
    不當，被告上訴意旨指摘原審量刑過重，為有理由，自應由
    本院撤銷改判。爰審酌被告於本院準備程序及審理中已坦認
    犯行，並表明願意賠償被害人吳雅瀅、乙○○所受之損失，
    又已先行匯款八千二百三十元賠償被害人吳雅瀅所受之部分
    損失，已如前述，被害人吳雅瀅亦表明希望被告於本案判決
    後二個月內匯款二萬元以賠償其所剩餘之損失（匯款銀行代
    號：108 ，帳號：000000000000號）；另已匯款一千九百八
    十三元賠償被害人乙○○所受之部分損失，此亦有臺北富邦
    銀行匯款委託書一紙在卷可憑，尚餘二萬八千元尚未賠償（
    匯款郵局代號：700 ，帳號：0000000-0000000 號）一節，
    及被告犯罪之動機、目的、手段等一切情狀，量處如主文第
    二項所示之刑，並諭知易科罰金之折算標準。
據上論斷，應依刑事訴訟法第四百五十五條之一第一項、第三項
、第三百六十九條第一項前段、第三百六十四條、第二百九十九
條第一項前段，刑法第三百三十九條第一項、第五十五條、第四
十七條第一項、第三十條、第四十一條第一項前段，刑法施行法
第一條之一，判決如主文。
本案經檢察官蘇振文到庭執行職務。
中    華    民    國    98    年    7     月    8     日
                  刑事第五庭    審判長法  官  胡堅勤
                                      法  官  盧軍傑
                                      法  官  林家賢
不得上訴。
                                      書記官  林政良
中    華    民    國    98    年    7     月    8     日
附錄本判決論罪科刑法條：
刑法第三百三十九條第一項：
意圖為自己或第三人不法之所有，以詐術使人將本人或第三人之
物交付者，處五年以下有期徒刑、拘役或科或併科一千元以下罰
金。


司法院資訊處製作；財團法人民間司法改革基金會備份。
